臺灣高等法院刑事判決　　　　　　　 　96年度上訴字第589號
上　訴　人
即　被　告　乙○○
選任辯護人　王建智　律師
上　訴　人
即　被　告　甲○○
選任辯護人　蘇千晃　律師
上列上訴人因妨害自由等案件，不服台灣台北地方法院95年度訴
字第1044號，中華民國96年1月10日第一審判決（起訴案號：台
灣台北地方法院檢察署94年度偵字第19106號），提起上訴，本
院判決如下：
    主  文
原判決撤銷。
乙○○、甲○○共同連續洩漏關於中華民國國防以外應秘密之消
息，乙○○處有期徒刑拾月，甲○○處有期徒刑捌月。
    事  實
一、乙○○於民國 (下同)83年9月起任職臺北縣政府警察局汐止
    分局交通分隊警員，因而於90年間認識在臺北縣汐止市○○
    路○段687巷76弄17號1樓萬霖財務管理顧問有限公司（下稱
    萬霖公司）任職之甲○○，嗣乙○○於94年1月間調任臺北
    縣汐止市○○路○段515巷47弄30號之1汐止拖吊車輛保管場
    內，負責拖吊車輛之管理職務，而得以個人帳號及密碼登入
    交通部路政司提供內政部警政署使用之公路監理電子閘門系
    統查詢車籍資料，為依法令從事於公務之人員。而甲○○因
    受友人邱麒翰委託查詢車籍資料，乃向乙○○詢問是否可代
    為查詢，詎乙○○明知公務機關保有個人資料檔案者，有防
    止個人資料被竊取、竄改、毀損、滅失或洩漏之義務，屬應
    秘密之消息，竟仍與甲○○基於洩漏中華民國國防以外應秘
    密消息之共同概括犯意聯絡，由甲○○以其0000000000號行
    動電話撥打乙○○使用之0000000000號行動電話，或以發送
    簡訊之方式，將邱麒翰委託查詢如附表編號一至編號四所示
    之車號告知乙○○，而乙○○即於附表編號一至編號四所示
    之時間，在其任職之上址拖吊車輛保管場內，使用「tp26s8
    16」個人帳號登入公路監理電子閘門系統，查詢如附表編號
    一至編號四所示車號之車主姓名、身分證統一編號、地址等
    車籍資料後，即以發送簡訊之方式，連續將如附表編號一至
    編號四所示之車籍資料洩漏予甲○○，再由甲○○同樣以傳
    送簡訊之方式將車籍資料洩漏予邱麒翰。嗣因附表編號三、
    五之車主遭邱麒翰與王復華（均經本院判決有罪在案）之擄
    車勒贖集團以擄車勒贖之方式恐嚇取財，經警循線查獲後，
    始知悉上情。
二、案經內政部警政署移送臺灣臺北地方法院檢察署檢察官偵查
    起訴。
    理  由
壹、有罪部分：
一、訊據被告乙○○、甲○○對於上開犯罪事實坦承不諱，核與
    證人邱麒翰於原審證述之情節相符（見原審卷二第103頁至
    第108頁），並有中華電信股份有限公司數據通信分公司94
    年6月21日數資密字第005號函附公路監理電子閘門檔誌查
    詢結果二紙、臺北縣政府警察局汐止分局94年9月22日北縣
    警汐資字第0940027529號函附臺北縣警察局公路監理電子閘
    門資訊需求申請表一紙、內政部警政署政風室電話譯文表一
    份、93年北檢陽聲監字第1439號通訊監察書一紙、93年北檢
    陽聲監續字第1606號、第1670號通訊監察書各一紙、94年北
    檢陽聲監續字第60號、第162號、第258號通訊監察書各一紙
    、本院95年度上訴字第388號刑事判決一份在卷可稽（見偵
    查卷第53頁至第55頁、第58頁至第59頁、第15頁至第29頁、
    原審卷二第50頁至第72頁、第10頁至第43頁）。上開補強證
    據已足資擔保被告二人於原審及本院審理時所為之上開任意
    性自白具有相當程度之真實性，而得使本院確信被告前述自
    白之犯罪事實確屬真實，從而依刑事訴訟法第156條第1項「
    被告之自白，非出於強暴、脅迫、利誘、詐欺、疲勞訊問、
    違法羈押或其他不正之方法，且與事實相符者，得為證據。
    」及第2項「被告或共犯之自白，不得作為有罪判決之唯一
    證據，仍應調查其他必要之證據，以察其是否與事實相符。
    」規定，本院自得依被告前述自白及各該補強證據認定被告
    等確有為洩漏國防以外應秘密消息之犯行。本案事證明確，
    被告二人之犯行均堪以認定，應依法論科。
二、按被告行為後，刑法及刑法施行法部分條文業經修正，於94
    年2月2日經總統以華總一義字第09400014901號令公布，並
    於95年7月1日施行。新刑法第2條第1項規定：「行為後法律
    有變更者，適用行為時之法律，但行為後之法律有利於行為
    人者，適用最有利於行為人之法律。」此規定旨在規範行為
    後法律變更所生新舊法比較適用之準據法，本身尚無新舊法
    比較適用之問題，於新法施行後，應一律適用新法第2條第1
    項規定之「從舊從輕原則」為比較。修正後刑法第2條第2項
    ，則為同條第1項之特別規定，於新刑法施行後，關於非拘
    束人身自由之保安處分，應依修正後刑法第2條第2項之規定
    ，適用裁判時之法律。而修正後刑法第2條第1項係採從舊從
    輕原則，適用最有利於行為人之法律。既曰法律，自較刑之
    範圍為廣；除法律有特別規定者（如修正後刑法第2條第2項
    非拘束人身自由之保安處分適用裁判時法，修正後刑法施行
    法第9條之3規定之情形），應依其規定；或事關執行之緩刑
    之宣告，或犯罪在刑法修正施行前，自首在刑法施行後之自
    首部分，或程序之規定（程序從新，如刑法第40條沒收宣告
    之程序規定），應適用裁判時之修正後刑法之規定外；依修
    正後刑法第2條第1項比較時，應基於「罪刑綜合比較原則」
    及「擇用整體性原則」，就罪刑有關之共犯、未遂犯、連續
    犯、牽連犯、結合犯，以及累犯加重，自首減輕暨其他法定
    加減原因（如身分加減）與加減例等一切情形，綜其全部之
    結果而為比較後，整個之適用，不能割裂而分別適用有利益
    之條文。關於易科罰金之折算標準、易服勞役之折算標準及
    期限、罰金與死刑是否併予執行、多數有期徒刑定應執行之
    刑時之最高刑期之限制等之修正，事涉行為人易刑折算標準
    金額之多寡與期限之長短及定執行刑時能否就罰金刑併予執
    行或有期徒刑定應執行之刑時最高度之限制，亦均屬依修正
    後刑法第2條第1項所應比較適用法律之範圍。拘束人身自由
    之保安處分，並非屬修正後刑法第2條第2項規定應適用裁判
    時法之範圍，除有特別規定者外，亦屬應依修正後刑法第2
    條第1項比較適用之法律；從刑附屬於主刑，除法律有特別
    規定者外，依主刑所適用之法律。另行為後刑法條文業經修
    正，惟無有利、不利情形，即無比較適用之問題，非新刑法
    第2條第1項所指之法律有變更，應依一般法律適用原則，適
    用裁判時法（以上有最高法院95年5月23日刑事庭第8次會議
    決議、95年11月7日刑事庭第21次會議決議及最高法院24年
    上字第4634號、24年上字第5292號、27 年上字第2615號判
    例意旨參照）。是被告行為後，下列法律業經修正，茲比較
    如下：
(一)刑法第10條第2項關於公務員定義之規定，雖由「依法令從
    事於公務之人員」，修正為「依法令服務於國家、地方自治
    團體所屬機關而具有法定職務權限，以及其他依法令從事於
    公共事務，而具有法定職務權限者」及「受國家、地方自治
    團體所屬機關依法委託，從事與委託機關權限有關之公共事
    務者」，惟無論依修法前、後之法律規定，被告乙○○行為
    時之身分均符合刑法上所稱之公務員，自不生新舊法之比較
    ，而逕行適用裁判時法。
(二)修正前刑法第28條規定：「二人以上共同實施犯罪之行為者
    ，皆為正犯。」修正後刑法第28條規定：「二人以上共同實
    行犯罪之行為者，皆為正犯。」依上開條文之立法說明，乃
    在於修正共同正犯之參與類型，以「實行」概念下之共同參
    與行為始足當之，且無礙於共謀共同正犯之成立。是修正後
    刑法第28條規定之共同正犯，基於個人責任原則及法治國人
    權保障，限於直接從事構成犯罪事實之行為者（含共謀共同
    正犯），排除「陰謀共同正犯」及「預備共同正犯」之類型
    ，則修正後之共同正犯之可罰性要件之範圍業已限縮，應以
    修正後之規定較有利於行為人，惟被告等既係直接從事構成
    犯罪事實之行為，就本件被告等成立共同正犯參與樣態而言
    ，適用新舊刑法結果並無二致，自不生新舊法之比較，而逕
    行適用裁判時法。
(三)修正前刑法第31條第1項規定：「因身分或其他特定關係成
    立之罪，其共同實施或教唆幫助者，雖無特定關係，仍以共
    犯論。」而修正後之刑法第31條第1項則規定：「因身分或
    其他特定關係成立之罪，其共同實行、教唆或幫助者，雖無
    特定關係，仍以正犯或共犯論。但得減輕其刑。」因本條係
    規範正犯與共犯之身分或特定關係，故配合刑法第28條至第
    30條之修正，將文字修正為實行，另於但書增訂得減輕其刑
    之規定。本件被告甲○○無論依修正前、後之刑法第31條第
    1項規定，均應論以共同正犯，自不生新舊法之比較，而逕
    行適用裁判時法。
(四)被告行為後，刑法第56條業經修正刪除，亦即被告基於概括
    犯意所為之數行為，自95年7月1日起已不再成立連續犯而得
    論以一罪，而應依具體行為之性質論罪。而此修正已影響行
    為人之實質刑罰法律效果，自屬刑法第2條之「法律變更」
    ，依修正後刑法第2條第1項規定，比較新舊法結果，仍應適
    用較有利於被告之行為時法律即舊法論以連續犯。
(五)刑法總則編指示性之法律，同時適用修正前或修正後之不同
    條文，並非割裂適用。是經上開綜合比較之結果，關於刑法
    第56條部分，應適用修正前之規定；而關於刑法第10條、第
    28條、第31條第1項，則因適用修正前、後規定之結果，並
    不生處罰輕、重變更之問題，揆諸前揭說明，自應適用裁判
    時即修正後之規定論處，於此敘明。
三、按公務機關保有個人資料檔案者，應指定專人依相關法令辦
    理安全維護事項，防止個人資料被竊取、竄改、毀損、滅失
    或洩漏。電腦處理個人資料保護法第17條定有明文。而車籍
    資料包含車主之姓名、身分證統一編號與戶籍地址，依同法
    第3條第1款規定，自屬個人資料而為應秘密之事項。本案之
    車籍資料雖係由被告乙○○在其任職之拖吊車輛保管場內，
    使用「tp26s816」個人帳號登入公路監理電子閘門系統，查
    詢所得，但仍不失為公務機關保有個人資料檔案而為應秘密
    之事項，自不得任意洩漏。是核被告二人所為，均係犯刑法
    132條第1項洩漏中華民國國防以外應秘密之消息罪。被告二
    人就此犯行，有犯意聯絡與行為分擔，雖被告甲○○不具備
    公務員之身分，其與具有公務員身分之被告乙○○共同為之
    ，仍應依刑法第31條第1項前段規定，論以共同正犯。被告
    二人數次將附表所示應秘密之消息洩漏予邱麒翰，時間緊接
    ，方法相同，觸犯構成要件相同之罪，顯係基於概括犯意反
    覆為之，為連續犯，應依修正前刑法第56條規定論以一罪，
    並加重其刑。至於被告甲○○因不具備公務員身分，爰依刑
    法第31條第1項後段規定，減輕其刑，並依刑法第71條第1項
    規定先加後減。原審予以被告二人論罪科刑，固非無見。惟
    查：被告乙○○雖有查詢如附表編號五至編號七所示車號之
    車籍資料，然檢察官所提出之證據並無足證明被告乙○○確
    實有將如附表編號五至編號七所示車號之車籍資料洩漏與甲
    ○○，再由甲○○洩漏與邱麒翰（詳如後述），原審未予詳
    查，即就此部分對被告等論以刑法第132條洩漏國防以外應
    秘密消息罪，容有未洽。被告等上訴意旨，認原判決量刑過
    重，就原審法院適法範圍裁量權之行使為爭執，雖無理由，
    惟原判決既有上開可議之處，應由本院將原判決撤銷改判。
    爰審酌被告乙○○擔任公務員長達10餘年，熟知依法行政之
    必要性，且職司警察職務為人民之褓母，更應保障人民之生
    命、財產安全，竟不知潔身自愛，未嚴守其職責而恣意違法
    將應秘密之車籍資料洩漏予他人，使車主之個人資料散布在
    外，處於可能遭他人冒用之危險狀態，更損害個人保障隱私
    之人格權；而被告甲○○受他人委託查詢車籍資料，未詳加
    查證即率爾向被告乙○○要求提供車籍資料，其二人惡性匪
    淺、犯罪所生危害重大，惟犯後態度良好、坦承犯行，及其
    生活狀況與智識程度等一切情狀，分別量處如主文第2項所
    示之刑，以示儆懲。
貳、不另為無罪諭知部分
一、公訴意旨另以：被告乙○○因任職臺北縣政府警察局汐止分
    局交通分隊，在汐止地區服務甚久，與地方人士往從甚密，
    於90年間常出入營業地址在臺北縣汐止市○○路○段687巷76
    弄17號1樓之萬霖公司，而該公司因從事債務催收及暴力討
    債業務，亦須與警界建立私誼，方便查探債務人資料，被告
    乙○○在此互動關係下，與該公司成員即被告甲○○等人因
    而熟識，嗣後萬霖公司因從事暴力討債等組織犯罪活動，於
    90年10月10日為警查獲，該公司總經理陳偉國及成員甲○○
    等人於91年4月30日均為臺灣臺北地方法院檢察署檢察官起
    訴而經法院審理中，然被告乙○○身為警察人員，並未因此
    而與渠等避嫌，仍與被告甲○○保持密切聯絡。93年間，王
    復華、邱麒翰等人為從事擄人犯罪，需憑藉在路上跟蹤所抄
    得之被害人車號，查探車主之身分住所個人資料，而邱麒翰
    與被告甲○○熟識，邱麒翰乃透過被告甲○○請任職汐止交
    通分隊之被告乙○○代為查詢車主資料，而被告乙○○與居
    間媒介且有暴力討債公司背景之被告甲○○，均明知邱麒翰
    無故請託代查車主資料，應非供正當用途，苟將車主身分住
    所資料洩漏予邱麒翰等人後，可預見車主可能遭邱麒翰等人
    跟蹤施暴或挾持脅迫，然其間縱有違法受害情事發生，亦不
    違反其二人洩漏之本意，乃基於洩漏國防以外應秘密文書及
    幫助邱麒翰所屬集團犯罪之概括犯意聯絡，先由被告乙○○
    連續多次使用汐止交通分隊內之電腦，進入內政部警政署網
    站查詢被告甲○○所指定如附表所示之車主姓名、住所等車
    籍資料多筆後，以0000000000號行動電話，先後將如附表編
    號一至編號七所示車號之車籍資料，以傳發簡訊之方式傳送
    至0000000000號被告甲○○使用之行動電話，再由被告甲○
    ○基於犯意之聯絡，將上開資料轉發簡訊洩漏予邱麒翰，幫
    助邱麒翰所屬犯罪集團循址挾持、勒索被害人。其中附表編
    號三之車主遭邱麒翰所屬犯罪集團鎖定後，於94年1月19日
    10時許，在臺北市內湖區○○○路○段180巷6號福華廣場地
    下四樓停車場遭擄，並被恐嚇交付新臺幣（下同）200萬元
    解決，另附表編號五車主於94年2月3日在臺北市○○區○○
    街遭擄，並被恐嚇交付100萬元解決，而邱麒翰與王復華所
    涉組織犯罪防制條例等案件，經臺灣臺北地方法院檢察署檢
    察官以94年度偵字第4939等號起訴，並經原法院94年度訴字
    第862號判處罪刑在案，因認被告二人另涉犯刑法第30條第1
    項、第302條第1項、第346條第1項之幫助妨害自由罪及幫助
    恐嚇取財罪嫌；又被告等洩漏附表編號五至七所示車號之車
    籍資料，亦涉犯刑法第132條第1項之洩漏國防以外之秘密罪
    嫌。
二、按犯罪事實應依證據認定之，無證據不得認定犯罪事實，刑
    事訴訟法第154條第2項定有明文。而刑事訴訟法上所謂認定
    犯罪事實之證據，係指足以認定被告確有犯罪行為之積極證
    據而言，該項證據自須適合於被告犯罪事實之認定，始得採
    為斷罪資料。又認定不利於被告之事實，須依積極證據，苟
    積極證據不足為不利於被告事實之認定時，即應為有利於被
    告之認定，更不必有何有利之證據，故被告否認犯罪事實所
    持之辯解，縱屬不能成立，仍非有積極證據足以證明其犯罪
    行為，不能遽為有罪之認定。最高法院29年上字第3105號判
    例、30年上字第816號判例、30年上字第1831號判例分別可
    資參照。再按事實之認定，應憑證據，如未能發現相當證據
    ，或證據不足以證明，自不能以推測或擬制之方法，以為裁
    判基礎。且刑事訴訟法第161條已於91年2月8日修正公布，
    其第1項規定：檢察官就被告犯罪事實，應負舉證責任，並
    指出證明之方法。因此，檢察官對於起訴之犯罪事實，應負
    提出證據及說服之實質舉證責任。倘其所提出之證據，不足
    為被告有罪之積極證明，或其指出證明之方法，無從說服法
    院以形成被告有罪之心證，基於無罪推定之原則，自應為被
    告無罪判決之諭知。最高法院40年上字第86號判例、92年臺
    上字第128號判例亦可資參照。
三、本件公訴人認被告二人涉有洩漏國防以外之秘密、幫助妨害
    自由及恐嚇取財犯行，無非係以被告二人之自白、中華電信
    股份有限公司數據通信分公司94年6月21日數資密字第005
    號函附公路監理電子閘門檔誌查詢結果二紙、臺北縣政府警
    察局汐止分局94年9月22日北縣警汐資字第0940027529 號函
    附臺北縣警察局公路監理電子閘門資訊需求申請表一紙、內
    政部警政署政風室電話譯文表、內政部警政署刑事警察局執
    行「王復華等組織犯罪集團成員」之通訊監察作業相關譯文
    專卷及臺灣臺北地方法院檢察署90年度偵字第20148號起訴
    書、94年度偵字第4939號、第8077號起訴書、原法院94年度
    訴字第862號刑事判決為其論據。
四、訊據被告乙○○、甲○○固坦承有洩漏如附表編號一至編號
    四所示車號之車籍資料等犯罪事實，惟堅決否認有洩漏如附
    表編號五至編號七所示車號之車籍號碼，被告乙○○辯稱：
    伊雖有查詢如附表所示之7部車之車籍資料，但實際上只傳
    附表編號一至四所示4部車之資料給甲○○等語（見本院卷
    第44頁反面）；被告甲○○亦辯稱：邱麒翰交代要查7部車
    ，但乙○○只給4部的資料等語（見本院卷第44頁反面）。
    經查，本案依檢察官所提出之中華電信股份有限公司數據通
    信分公司94年6月21日數資密字第005號函附公路監理電子
    閘門檔誌查詢結果、臺北縣政府警察局汐止分局94年9月22
    日北縣警汐資字第0940027529號函附臺北縣警察局公路監理
    電子閘門資訊需求申請表、內政部警政署政風室電話譯文表
    、內政部警政署刑事警察局執行「王復華等組織犯罪集團成
    員」之通訊監察作業相關譯文等證據，固可證明邱麒翰確有
    要求甲○○幫忙查詢如附表所示編號五至編號七所示之車籍
    資料，而被告乙○○亦不諱言確實有查詢編號五至編號七所
    示之車籍資料，然依上開相關之證據資料及遍查本案全部卷
    證資料，並無積極證據足以證明被告乙○○確有將附表編號
    五至七所示之車籍資料傳送予被告甲○○或邱麒翰，而況，
    被告等復堅稱僅傳送附表編號一至四所示之車籍資料，依罪
    疑惟輕原則，尚難認定被告等有傳送附表編號五至七所示之
    車籍資料，而刑法第132條第1項之洩漏國防以外之秘密罪，
    係洩漏秘密消息為其犯罪構成要件，被告乙○○既僅查詢未
    傳送，被告等自難以該罪相繩，是此部分犯罪尚屬不能證明
    。惟公訴人認此部分與前開論罪科刑部分，係屬實質上一罪
    關係，依審判不可分原則，爰不另為無罪之諭知。
五、另訊之被告乙○○、甲○○否認有何幫助妨害自由或幫助恐
    嚇取財之犯行，被告乙○○辯稱：伊僅幫忙代為查詢車號，
    不知道要去做什麼犯罪行為，且伊亦不認識邱麒翰或王復華
    等人，當時甲○○係告知因發生車禍欲追查肇事人，所以才
    幫忙查詢車號等語；被告甲○○則辯稱：伊不知道查詢車號
    要去做非法的事情，邱麒翰僅請伊幫忙查詢車號，因為有朋
    友發生車禍，伊本身更未參與任何恐嚇取財之犯行等語。經
    查：
(一)證人邱麒翰於原審審理經檢察官主詰問時，結證稱被告甲○
    ○並未與其共同犯案，亦不知被告甲○○作何工作，當初係
    因知悉被告甲○○認識可以幫忙查詢車籍資料的人，所以才
    請被告甲○○幫忙查車籍資料，然不知道被告甲○○請何人
    幫忙查詢，被告甲○○查詢車籍資料後，會以簡訊回傳，但
    其未給被告甲○○任何金錢等語（見原審卷二第103頁至第
    105頁反面）；而經辯護人行反詰問時，則證稱不認識被告
    乙○○，也未向被告甲○○提過查詢車號要作為犯罪使用，
    被告二人不可能知道查詢車號是要用來作為犯罪使用等語（
    見原審卷二第106頁至同頁反面）；再經原審訊問時，又證
    稱被告甲○○有問過查詢車號之目的，但其並未告知等語（
    見原審卷二第107頁）。而依卷附內政部警政署政風室電話
    譯文表顯示，證人邱麒翰與被告甲○○曾於94年1月12日16
    時8分36秒、16時9分30秒、17時35分5秒、17時47分36秒、
    17時49分17秒有通聯紀錄，然該通聯紀錄內容確實僅止於告
    知欲查詢之車號，以及所查得之車籍資料等事項，完全未提
    及查詢車號將用於非法之用途，且被告乙○○亦未曾與證人
    邱麒翰有過通聯紀錄（見偵查卷第26頁至第28頁）。另依內
    政部警政署刑事警察局執行「王復華等組織犯罪集團成員」
    之通訊監察作業相關譯文專卷內之通聯紀錄顯示，被告甲○
    ○與證人邱麒翰另於94年1月25日15時7分33秒、16時44分20
    秒有過通聯紀錄（見該專卷第122頁、第132頁），而該二次
    通話內容，亦僅談及是否有收到欲查詢之車號資料等事項，
    並未提及欲將該車籍資料作為非法用途，且於該專卷內，均
    查無被告乙○○與該集團之成員有任何之通聯紀錄。是被告
    等所辯各節，核與證人邱麒翰所證述上開情節尚屬一致，應
    堪採信。
(二)按刑法第13條第1項及第2項所規範之犯意，學理上稱前者為
    希望主義或直接故意，後者稱不確定故意或間接故意，二者
    之區隔為前者乃行為者明知並有意使其發生，故對於行為之
    客體及結果之發生，皆有確定之認識，並促使其發生；後者
    為行為者對於行為之客體或結果之發生，並無確定之認識，
    但若其發生，亦與其本意相符，最高法院94年度臺上字第54
    58號判決可資參照。又幫助犯在客觀上對正犯之犯罪行為有
    所助力外，其主觀上須對該犯罪之事實亦有共同認識始能成
    立；故幫助犯必須認識正犯所犯之罪，始有幫助可言，如無
    此認識或其所認識，與正犯實施之犯罪有齟齬，則欠缺幫助
    犯意，無從成立該罪之幫助犯，最高法院91年度臺上字第28
    51號判決及76年度臺上字第7695號判決意旨均可資參酌。從
    而，幫助故意，固不以確定故意為限，不確定故意亦足當之
    ，然必須行為人對於幫助犯罪之結果，亦與其本意相符者，
    始有成立之可能，而此不確定之幫助故意，屬於犯罪之主觀
    構成要件，依前開判例所示自應由檢察官負舉證責任。惟查
    ，依前開認定之事實，被告乙○○並不認識證人邱麒翰，證
    人邱麒翰亦從未向被告甲○○提及查詢車籍資料欲供犯罪使
    用，而證人邱麒翰等人所涉犯罪之本院95年度上訴字第388
    號刑事判決亦未認定被告乙○○及甲○○與王復華、邱麒翰
    等人所為之犯罪行為有任何關連，此有該判決在卷可按，則
    被告二人幫人查詢車籍資料之本意是否在於幫助他人犯罪，
    實非明確而無從證明。況衡以常情，如未收取任何利益，一
    般人實無可能甘冒犯罪之風險而幫助他人犯罪，而公訴人並
    無法舉證證明被告二人洩漏車籍資料予證人邱麒翰有收受任
    何利益，於此情形下，又如何認定此等幫助犯罪之結果，並
    不違背被告二人之本意？再以被告甲○○雖因參與暴力討債
    而經起訴在案，此有臺灣臺北地方法院檢察署檢察官90年度
    偵字第20148號、第21985號、第24780號、第25453號、91年
    度偵緝字第320號起訴書在卷可查（見偵查卷第90頁至第99
    頁），然其罪嫌既未經法院判決確定，是否果有此等犯行仍
    屬未定，且縱有此行為，上開犯罪亦與本案所查詢之車籍資
    料無關，是尚難據以推論其有幫助他人犯罪之不確定故意。
    至於被告甲○○辯稱證人邱麒翰係以朋友發生車禍須追查肇
    事者為由，請其幫忙查詢車號云云，雖經證人邱麒翰證述未
    曾以朋友出車禍為由請被告甲○○查詢車號等語（見原審卷
    二第105頁反面），而應認其所辯不可採信，然揆諸上開判
    例所示，本院當不得僅以被告所持辯解不能成立，而遽為被
    告有罪之認定。此外，復查無其他積極證據足認被告二人有
    公訴人所指之此部分犯行，被告等就此部分犯罪亦屬不能證
    明，惟公訴人認上開部分與前開認定有罪部分，係屬裁判上
    一罪關係，依審判不可分原則，爰不另為無罪之諭知，併此
    敘明。
據上論斷，應依刑事訴訟法第369條第1項前段、第364條、第299
條第1項前段，刑法第2條1項前段，刑法第132條第1項、第28條
、第31條第1項，修正前刑法第56條，判決如主文。
本案經檢察官游明仁到庭執行職務。
中　　華　　民　　國　　96　　年　　4 　　月　　18　　日
                  刑事第十五庭審判長法　官　吳昭瑩
                                    法  官  李釱任
                                    法  官  蘇隆惠
以上正本證明與原本無異。
檢察官如不服本判決，應於收受送達後十日內向本院提出上訴書
狀，其未敘述上訴之理由者並得於提起上訴後十日內向本院補提
理由書（均須按他造當事人之人數附繕本），其餘不得上訴。
                                    書記官  吳玉華
中　　華　　民　　國　　96　　年　　4 　　月　　18　　日
【附表】
┌──┬─────────────────┬────────┐
│編號│        時            間          │   車      號   │
├──┼─────────────────┼────────┤
│ 一 │94年1月12日14時52分               │FX-8089號       │
├──┼─────────────────┼────────┤
│ 二 │94年1月12日14時53分               │3A-8968號       │
├──┼─────────────────┼────────┤
│ 三 │94年1月12日17時59分               │DN-1789號       │
├──┼─────────────────┼────────┤
│ 四 │94年3月12日22時56分               │GV-5515號       │
├──┼─────────────────┼────────┤
│ 五 │94年1月26日15時37分               │8C-2999號       │
├──┼─────────────────┼────────┤
│ 六 │94年1月26日15時38分               │9388-DE號       │
├──┼─────────────────┼────────┤
│ 七 │94年2月18日14時25分               │DT-1218號       │
└──┴─────────────────┴────────┘
附錄本案論罪科刑法條全文
中華民國刑法第132條
公務員洩漏或交付關於中華民國國防以外應秘密之文書、圖畫、
消息或物品者，處3年以下有期徒刑。
因過失犯前項之罪者，處1年以下有期徒刑、拘役或3百元以下罰
金。
非公務員因職務或業務知悉或持有第1 項之文書、圖畫、消息或
物品，而洩漏或交付之者，處1年以下有期徒刑、拘役或3百元以
下罰金。
